【裁判字號】    97,訴,406
【裁判日期】    970721
【裁判案由】    違反毒品危害防制條例
【裁判全文】
臺灣新竹地方法院刑事判決
公  訴  人  臺灣新竹地方法院檢察署檢察官
被      告  甲○○
上列被告因違反毒品危害防制條例案件，經檢察官提起公訴（97
年度毒偵字第824號），經本院合議庭裁定進行簡式審判程序，
判決如下：
    主  文
甲○○施用第一級毒品，累犯，處有期徒刑壹年貳月。又施用第
二級毒品，累犯，處有期徒刑拾月。應執行有期徒刑壹年拾月。
    事  實
一、(一)甲○○前於87年間，因施用第二級毒品案件，經本院依職
      權以87年度易字第540號裁定送觀察、勒戒結果，認無繼
      續施用毒品傾向，於87年8月12日自勒戒處所釋放，再由
      本院於87年9月3日以87年度易字第540號判決免刑，並於
      88年1月15日確定。
    (二)又於88年間，因施用第二級毒品案件，經本院於88年6月
      23日以88年度毒聲字第1170號裁定送勒戒處所觀察、勒戒
      後，因認有繼續施用毒品之傾向，再經本院於88年8月13
      日以88年度毒聲字第1633號裁定令入戒治處所施以強制戒
      治1年，嗣其強制戒治執行滿3月後，經戒治處所認無繼續
      戒治之必要，乃報由檢察官聲請本院於89年2月10日以89
      年度毒聲字第421號裁定停止戒治，於89年3月7日因停止
      其處分而出監，所餘戒治期間付保護管束，迄於89年7月
      16日屆滿，視為強制戒治期滿執行完畢；刑責部分，經本
      院於88年9月30日以88年度竹簡字第565號判決判處有期徒
      刑5月，並於88年11月1日確定，嗣後再經本院於89年8月
      25日以89年度聲字第831號裁定免除刑之執行確定。
    (三)再於89年間，因施用第二級毒品案件，經本院於89年11月
      29日以89年度毒聲字第2790號裁定令入戒治處所施以強制
      戒治1年，嗣其強制戒治執行滿3月後，經戒治處所認無繼
      續戒治之必要，乃報由檢察官聲請本院於90年10月24日以
      90年度毒聲字第1606號裁定停止戒治，於90年11月6日因
      停止其處分而出監，所餘戒治期間付保護管束，迄於91年
      3月4日屆滿，視為強制戒治期滿執行完畢；刑責部分，經
      本院於89年12月11日以89年度竹北簡字第377號判決判處
      有期徒刑5月，並於90年1月5日確定，並於91年7月16日易
      科罰金執行完畢。
    (四)復於92年間，因施用第二級毒品案件，經本院於92年5月
      23日以92年度毒聲字第225號裁定令入戒治處所施以強制
      戒治1年，嗣於93年1月9日因法律修正而停止戒治釋放出
      所；其刑責部分，經本院於92年6月26日以92年度易字第
      238號判決判處有期徒刑6月確定，並於93年6月15日縮刑
      期滿執行完畢。
    (五)另於94年間，因施用第一、二級毒品案件，經本院於94
      年3月22日以94年度訴字第104號判決判處有期徒刑8月、
      10月，應執行有期徒刑1年4月確定，於94年5月3日入監執
      行，甫於95年6月1日因縮刑期滿執行完畢出監。
    (六)又於96年間，因施用及轉讓毒品案件，經本院於97年1月8
      日以96年度訴字第830號判決判處有期徒刑8月、10月、8
      月、10月、8月、10月、8月、10月、7月，應執行有期徒
      刑3年8月確定。另因贓物案件，經本院於96年11月23日以
      96年度竹簡字第1233號判決判處有期徒刑3月，上開2案，
      嗣經本院於97年4月17日以97年度聲字第330號裁定定應執
      行刑為有期徒刑3年10月。
    (七)復於96年間，因施用第二級毒品案件，經本院於97年4月
      28日以97年度易字第198號判決判處有期徒刑10月、10月
      、10月，應執行有期徒刑1年8月確定。
    (八)再於97年間，因施用第一級毒品案件，經本院於97年5月6
      日以97年度訴字第222號判決判處有期徒刑1年2月確定。
三、詎其仍不知悔改，猶未戒除毒癮，於前開強制戒治及有期徒
    刑執行完畢釋放後5年內，分別基於施用第一級毒品海洛因
    、第二級毒品安非他命之犯意，為下列施用第一級毒品、第
    二級毒品犯行：(一)於96年12月24日下午某時許（即同年月25
    日上午9時許，為警採尿起往前回溯26小時內），在新竹縣
    竹北市○○里○○路○段659號住處，以將海洛因置入香煙內
    抽用之方式，非法施用第一級毒品海洛因一次。(二)於96年12
    月24日下午某時許（即同年月25日上午9時許，為警採尿起
    往前回溯96小時內），在上揭住處，以將安非他命置於玻璃
    球內，再以火燒烤，吸其煙霧之方式，非法施用第二級毒品
    安非他命一次。嗣為警於96年12月25日上午8時50分許，在
    新竹縣竹北市○○里○○路○段659號住處查獲。
四、案經新竹縣政府警察局竹北分局報請臺灣新竹地方法院檢察
    署檢察官偵查起訴。
    理  由
一、本件被告甲○○所犯毒品危害防制條例第10條第1項、第2項
    之施用第一、二級毒品罪，均非死刑、無期徒刑、最輕本刑
    為3年以上有期徒刑之罪，或高等法院管轄第一審之案件，
    被告於本院準備程序進行中，就被訴事實為有罪之陳述，經
    本院合議庭認合於修正後刑事訴訟法第273條之1之規定，裁
    定進行簡式審判程序，合先敘明。
二、認定犯罪事實所憑之證據及認定之理由：
  (一)訊據被告甲○○對於上揭時、地施用第一、二級毒品犯行坦
    承不諱，且被告於96年12月25日上午9時許，在警局所親自
    採取、封緘之尿液，經送以氣相層析質譜分析法確認分析結
    果，確呈安非他命、甲基安非他命、嗎啡陽性反應，此有詮
    昕科技股份有限公司於97年1月7日出具之濫用藥物尿液檢驗
    報告及新竹縣政府警察局毒品犯罪嫌疑人尿液採驗作業管制
    紀錄各1份在卷可稽（見97年度毒偵字第824號偵查卷第7、8
    頁）。
  (二)按1.施用第一、二級毒品為犯罪行為，毒品危害防制條例第
    10條定有處罰明文。故施用第一、二級毒品者，依前揭規定
    本應科以刑罰。惟基於刑事政策，對合於一定條件之施用者
    ，則依同條例第20條、第23條之規定，施以觀察、勒戒及強
    制戒治之保安處分。2.毒品危害防制條例於92年7月9日修正
    公布，自93年1月9日施行，其中第20條、第23條將施用毒品
    之刑事處遇程序，區分為「初犯」及「5年內再犯」、「5
    年後再犯」。依其立法理由之說明：「初犯」，經觀察、勒
    戒或強制戒治後，應為不起訴處分或不付審理之裁定；經觀
    察、勒戒或強制戒治執行完畢釋放後，「5年內再犯」者，
    因其再犯率甚高，原實施之觀察、勒戒及強制戒治既已無法
    收其實效，爰依法追訴或裁定交付審理。至於經觀察、勒戒
    或強制戒治執行完畢釋放後，「5年後再犯」者，前所實施
    之觀察、勒戒或強制戒治已足以遮斷其施用毒品之毒癮，為
    期自新及協助其斷除毒癮，仍適用「初犯」規定，先經觀察
    、勒戒或強制戒治之程序。從而依修正後之規定，僅限於「
    初犯」及「5年後再犯」二種情形，始應先經觀察、勒戒或
    強制戒治程序。倘被告於5年內已再犯，經依法追訴處罰，
    縱其第3次（或第3次以上）再度施用毒品之時間，在初犯經
    觀察、勒戒或強制戒治執行完畢釋放5年以後，已不合於「5
    年後再犯」之規定，且因已於「5年內再犯」，顯見其再犯
    率甚高，原實施觀察、勒戒或強制戒治，已無法收其實效，
    即應依該條例第10條處罰（最高法院95年度第7次刑事庭會
    議決議參照）。準此，茍被告其施用毒品之犯行，前經觀察
    、勒戒或強制戒治執行完畢後，5年內曾因再施用毒品之行
    為，而經法院判處刑罰之處遇程序確定者，縱其係於觀察、
    勒戒或強制戒治執行完畢5年後再為本案施用毒品，應認屬
    「再犯」之範疇，直接適用刑罰處遇之程序。經查，甲○
    ○前於87年間，因施用第二級毒品案件，經本院以87年度易
    字第540號裁定送觀察、勒戒結果，認無繼續施用毒品傾向
    ，於87年8月12日自勒戒處所釋放，再由本院於87年9月3日
    以87年度易字第540號判決免刑確定。又於88年間，因施
    用第二級毒品案件，經本院於88年6月23日以88年度毒聲字
    第1170號裁定送勒戒處所觀察、勒戒後，因認有繼續施用毒
    品之傾向，再經本院於88年8月13日以88年度毒聲字第1633
    號裁定令入戒治處所施以強制戒治1年，嗣其強制戒治執行
    滿3月後，經戒治處所認無繼續戒治之必要，乃報由檢察官
    聲請本院於89年2月10日以89年度毒聲字第421號裁定停止戒
    治，於89年3月7日因停止其處分而出監，所餘戒治期間付保
    護管束，迄於89年7月16日屆滿，視為強制戒治期滿執行完
    畢；刑責部分，經本院於88年9月3日以88年度竹簡字第565
    號判決判處有期徒刑5月確定，嗣後再經本院於89年8月25日
    以89年度聲字第831號裁定免除刑之執行確定。再於89年
    間，因施用第二級毒品案件，經本院於89年11月29日以89
    年度毒聲字第2790號裁定令入戒治處所施以強制戒治1年，
    嗣其強制戒治執行滿3月後，經戒治處所認無繼續戒治之必
    要，乃報由檢察官聲請本院於90年10月24日以90年度毒聲字
    第1606號裁定停止戒治，於90年11月6日因停止其處分而出
    監，所餘戒治期間付保護管束，迄於91年3月4日屆滿，視為
    強制戒治期滿執行完畢；刑責部分，經本院於89年12月11日
    以89年度竹北簡字第377號判決判處有期徒刑5月確定，並於
    91年7月16日易科罰金執行完畢。復於92年間，因施用第
    二級毒品案件，經本院於92年5月23日以92年度毒聲字第225
    號裁定令入戒治處所施以強制戒治1年，嗣於93年1月9日因
    法律修正而停止戒治釋放出所；其刑責部分，經本院於92年
    6月26日以92年度易字第238號判決判處有期徒刑6月確定，
    並於93年6月15日縮刑期滿執行完畢。另於94年間，因施
    用第一、二級毒品案件，經本院於94年3月22日以94年度訴
    字第104號判決判處有期徒刑8月、10月，應執行有期徒刑1
    年4月確定，於94年5月3日入監執行，甫於95年6月1日因縮
    刑期滿執行完畢出監。又於96年間，因施用及轉讓毒品案
    件，經本院於97年1月8日以96年度訴字第830號判決判處有
    期徒刑8月、10月、8月、10月、8月、10月、8月、10月、7
    月，應執行有期徒刑3年8月確定。另因贓物案件，經本院於
    96年11月23日以96年度竹簡字第1233號判決判處有期徒刑3
    月，上開2案，嗣經本院於97年4月17日以97年度聲字第330
    號裁定定應執行刑為有期徒刑3年10月。復於96年間，因
    施用第二級毒品案件，經本院於97年4月28日以97年度易字
    第198號判決判處有期徒刑10月、10月、10月，應執行有期
    徒刑1年8月確定。再於97年間，因施用第一級毒品案件，
    經本院於97年5月6日以97年度訴字第222號判決判處有期徒
    刑1年2月確定，有臺灣新竹地方法院檢察署刑案資料查註紀
    錄表、全國施用毒品案件紀錄表、受觀察勒戒人毒品及前科
    紀錄簡列表、及臺灣高等法院被告前案紀錄表附卷可稽。是
    本案被告甲○○既於91年3月4日強制戒治執行完畢之5年內
    再犯上開、、、、所示之施用第一、二級毒品犯
    行，徵諸前開最高法院95年度第7次刑事庭會議決議意旨，
    自應依法予以論罪科刑。
  (三)綜上，本件被告確有施用第一級毒品海洛因、第二級毒品安
    非他命，事證明確，犯行均堪以認定。
三、論罪與科刑：
  (一)按海洛因、安非他命為毒品危害防制條例第2條第2項第1、2
    款規定之第一級、第二級毒品。核被告所為係犯毒品危害防
    制條例第10條第1項、第2項之施用第一級、第二級毒品罪。
  (二)被告持有第一級毒品海洛因、第二級毒品安非他命後進而施
    用，其持有第一級毒品海洛因、第二級毒品安非他命之低度
    行為，應為施用之高度行為所吸收，不另論其持有第一級、
    第二級毒品罪。
  (三)又被告所犯上開2罪，均犯意各別，行為互殊，施用第一級
    毒品罪及施用第二級毒品罪間罪名不同，應予分論併罰。
  (四)再被告甲○○於94年間因施用第一、二級毒品案件，經本院
    於94年3月22日以94年度訴字第104號判決判處有期徒刑8月
    、10月，應執行有期徒刑1年4月確定，甫於95年6月1日因縮
    刑期滿執行完畢出監，有臺灣新竹地方法院檢察署刑案資料
    查註紀錄表及臺灣高等法院被告前案紀錄表在卷足憑，其於
    受有期徒刑執行完畢後5年以內，再故意犯本件有期徒刑以
    上之2罪，均應依刑法第47條第1項之規定，論以累犯，並均
    加重其刑。
  (五)爰審酌海洛因、安非他命等毒品會對施用者之健康產生不良
    之影響，同時因危害人之中樞神經，其結果亦可能使施用者
    對周遭之人施暴，對公共秩序產生危害，且被告甲○○前有
    多次施用毒品之前科紀錄，猶不知自制，竟再度施用足以導
    致精神障礙及生命危險之成癮性毒品，兼以施用毒品所生危
    害以自戕健康為主及其施用之次數，犯後態度尚稱良好等一
    切情狀，分別量處如主文所示之刑，並定應執行刑。
據上論斷，應依刑事訴訟法第273條之1第1項、第299條第1項前
段，毒品危害防制條例第10條第1項、第2項，刑法第11條前段、
第47條第1項、第51條第5款，判決如主文。
本案經檢察官郭進昌到庭執行職務。
中    華    民    國    97    年    7     月    21    日
                  刑事第四庭  法  官  林秋宜
以上正本證明與原本無異。
如不服本判決應於收受本判決後10日內向本院提出上訴書狀，上
訴書狀應敘述具體理由。上訴書狀未敘述上訴理由者，應於上訴
期間屆滿後20日內補提理由書狀於本院（均須按他造當事人之人
數附繕本）「切勿逕送上級法院」。
中    華    民    國    97    年    7     月    21    日
                              書記官  柯雅菱
附錄本案論罪科刑法條全文：
毒品危害防制條例第10條
施用第一級毒品者，處6月以上5年以下有期徒刑。
施用第二級毒品者，處3年以下有期徒刑。


司法院資訊處製作；財團法人民間司法改革基金會備份。
